臺灣高等法院刑事判決　　　　　　　　　94年度上訴字第68號
上　訴　人
即　被　告　甲○○
選任辯護人　陳威男　律師
上列上訴人因強盜案件，不服臺灣桃園地方法院93年度訴字第11
26號，中華民國93年11月23日第一審判決（起訴案號：臺灣桃園
地方法院檢察署93年度偵字第9158號），提起上訴，本院判決如
下：
    主  文
原判決撤銷。
甲○○意圖為自己不法之所有，而搶奪他人之動產，因脫免逮捕
，當場施以強暴，處有期徒刑貳年陸月。
    事  實
一、甲○○意圖為自己不法之所有，於民國九十三年五月二十二
    日下午八時許，駕駛車牌號碼ＣＰ－九六０二號自小客車，
    前往桃園縣八德市○○路○段八七六號「盛揚實業有限公司
    八德太店」內，辦理行動電話ＳＩＭ卡補卡手續時，向該店
    店員乙○○佯稱也想購買手機，嗣乙○○將店內展示之ＳＡ
    ＧＥＭ牌行動電話（機身號碼：000000000000
    00－0號）一支取出，交付甲○○觀覽，並自甲○○手中
    取回手機調整日期、時間，當乙○○將手機拿出放在桌面之
    後，甲○○趁乙○○對上開手機之支配力一時弛緩，乘其不
    及抗拒攫取該手機，從桌面以左手拿起手機，右手拿手機盒
    子，旋即機轉身離開店內，走出店外。乙○○當看到甲○○
    拿走手機之後，隨即走出櫃台去追甲○○，乙○○為取回上
    開行動電話旋即追出門外，徒手拉住甲○○，甲○○仍強行
    坐上所駕駛之小客車；乙○○在前開車輛駕駛座外以手抓住
    甲○○脖子、肩膀用以阻擋甲○○離去。詎甲○○明知於此
    時強行開車將造成乙○○受傷，竟仍為脫免逮捕，強行發動
    小客車行駛，拖行乙○○約，而當場施以強暴，致乙○○因
    此受有右腕、左小腿擦挫傷等傷害（傷害部分業據乙○○於
    原審辯論終結前撤回告訴），甲○○在乙○○扯破其衣服後
    逃逸。嗣經警於同日下午八時三十分許，在桃園縣八德市○
    ○路2350巷內大安公墓查獲，並扣得前開搶得之手機一支。
二、案經乙○○訴由桃園縣政府警察局八德分局報請臺灣桃園地
    方法院檢察署檢察官偵查起訴。
    理  由
本院查：
一、被告甲○○上開犯罪事實，業據證人乙○○於原審九十三年
    十一月九日，及本院審理時證稱：被告甲○○一進來是說要
    補卡，補完卡要我跟他介紹手機，我拿給被告看時，我有先
    拿回來調整時間，調整好後再交給他手機後，告訴被告說你
    還沒付錢，手機要還我，被告就把手機還我，我把手機放在
    桌子上時，被告趁我不注意時從桌上拿走手機，後就跑出去
    ，我追出去拉住坐在車上的被告，要他把手機還我，他一直
    想把車開走，有被被告的車輛拖行，腳是擦到車門受傷的等
    語綦詳（見原審93年11月9日審判筆錄，本院審判筆錄）。
二、本院準備程序中，當庭播放被告甲○○向乙○○搶奪動電話
    之現場監視錄影，勘驗結果：依監視錄影所示，被告當天是
    身著豹紋上衣，坐在櫃台前，另外還有兩位客人，右邊一位
    女士、左一位是老年人（站立者）。在櫃台內原有兩位女性
    店員，乙○○坐在櫃台靠近出口處，當乙○○將手機拿出放
    在桌面之後，被告即從桌面拿起手機，即右手拿手機盒子、
    左手拿著手機，轉身離開店內，走出店外。乙○○當看到被
    告拿走手機之後，隨即走出櫃台去追被告。另兩位客人亦轉
    身向外看，滿臉驚訝（見本院94年10月25日準備程序筆錄）
    。
三、此外，被害人乙○○受有右腕、左小腿擦挫傷等傷害，有驗
    傷之診斷證明書（見偵查卷第13頁）、乙○○受傷照片二幀
    （見偵查卷第14頁）、手機贓物認領保管書（見偵查卷第11
    頁）、行動電話異動（補卡）申請書（見偵查卷第12頁）附
    卷可稽。至於被告辯稱：
（一）非搶奪行動電話云云。此無非被告避就之詞。按汽車係由
      駕駛人在駕駛座操作而為控制，此為眾所週知之事實，被
      告既已進入駕駛座並發動引擎，該車即處於發動之狀態，
      可任由其操作而為行駛，顯已將該車置於其實力支配之下
      ，其搶奪之行為自屬已達既遂之程度。又被告搶奪後，旋
      經被害人乙○○發現追趕，並由駕駛座旁抓住被害人，口
      喊把手機還我，被告知道被害人攀附其車門，竟仍悍然往
      前行駛，嗣因被害人乙○○扯破其衣服而失去攀附後，被
      告揚長而去，顯係出於脫免逮捕所為，其中開車行駛、甩
      落被害人乙○○，致使乙○○受傷，自該當於施加暴力之
      情形。
（二）當時精神不佳，曾去看精神醫師，做心理治療云云。惟：
      被告當天為警查獲時，仍清楚知道得拒絕夜間訊問，亦知
      道所搶奪手機廠牌，亦清楚告訴警員因妻子已經過世，有
      一個小孩要養，所以要請法官從輕量刑等情（93年度偵字
      9158號卷第4至6頁），其應對情況正常。且本院審理中函
      請台北市立聯合醫院對被告作行為時之精神鑑定，結果認
      「並無任何直接資料（精神科診療紀錄），或間接資料（
      其他科別之診療紀錄）客觀顯示胡員於犯行前緊接時間內
      呈精神／行為異狀」，「並無理由認為胡員犯行當時之精
      神狀態已達精神耗弱或心神喪失」，此有該醫院松德院區
      94年10月13日北市醫松字第09432941100號函附甲○○精
      神鑑定報告書可稽（附本院卷）。顯見被告當時精神狀況
      相當正常，並無精神問題，被告此部分所辯亦不足採。
（三）至被告甲○○之辯護人雖以：被告曾經告知被害人乙○○
      ，月底有一張支票要兌現，等支票兌現再付錢，且雙方已
      談妥價錢，被告並留下證件，並無不法所有之意圖，與搶
      奪罪之構成要件有間等語置辯。惟查被害人乙○○交付前
      開手機予被告甲○○時，其目的僅係供被告甲○○觀覽挑
      選，並非即意在處分前開手機，此觀諸被害人乙○○多次
      陳明錢要付了才可以拿走手機等情自明，被告甲○○顯係
      佯以選購手機為詞，利用被害人乙○○置放手機於桌上，
      對該手機支配力一時弛緩，趁被害人不及抗拒而攫取該手
      機，被告甲○○既無買受之意思，被害人乙○○亦無處分
      之行為，是辯護人前揭置辯，核與事實不符。
（四）綜上各節，足見被告所辯，要屬卸責之詞，洵無可採。另
      被告辯護人請求再訊問證人乙○○指認被告當天攜帶之印
      章等物，本院認事實已明，並無再訊問必要，併此敘明。
四、公訴意旨另略以：被告甲○○於前揭時、地，為搶奪犯行時
    ，致被害人乙○○受有右腕、左小腿擦挫傷等傷害。因認被
    告此部分涉犯刑法第277條第1項之傷害罪嫌等語。經查：
（一）按告訴乃論之罪，告訴人於第一審辯論終結前，得撤回其
      告訴；告訴經撤回者，應諭知不受理之判決，刑事訴訟法
      第238條第1項、第303條第3款分別定有明文。
（二）查本件被告甲○○被訴涉犯刑法第277條第1項傷害罪嫌，
      依同法第287條規定，須告訴乃論之規定，告訴人乙○○
      業於93年11月9日原審審理時當庭撤回對被告甲○○之告
      訴，有原審93年11月 9日審判筆錄（見原審卷第71頁）、
      和解書（見原審卷第48頁）附卷可稽。因公訴人認此部分
      與有罪科刑部分，有牽連關係，屬裁判上之一罪關係，爰
      不另為不受理之諭知，附此敘明。
五、被告甲○○為搶奪後，又為脫免逮捕而當場對被害人施以強
    暴，核被告所為，係犯刑法第329條，以刑法第328條第 1項
    之強盜罪論。而刑法第328條第1項強盜罪，最輕本刑為五年
    有期徒刑以上之罪，被告雖有傷害被害人之行為，惟被害人
    之傷勢尚屬輕微且傷害部分業已和解，被告實施強暴之程度
    ，手段尚非惡劣，且所搶奪之物品尚非巨額，旋即被查獲，
    若處以最輕本刑有期徒刑五年，有情輕法重之情形，其犯罪
    之情狀尚堪憫恕，爰依刑法第59條之規定，酌量減輕其刑。
六、原審據以論罪科刑，固非無見。惟查被告甲○○搶奪時，係
    在乙○○將系爭手機交付甲○○觀覽，並自甲○○手中取回
    手機調整日期、時間，當乙○○將手機拿出放在桌面之後，
    甲○○趁乙○○對上開手機之支配力一時弛緩，乘其不及抗
    拒攫取該手機，從桌面以左手拿起手機，右手拿手機盒子，
    旋即機轉身離開店內，走出店外，此業經本院勘驗錄影光碟
    明確，有如前述。乃原判決事實欄卻認定，係店員乙○○並
    自甲○○手中取回手機調整日期、時間，再次將該手機交還
    甲○○時，甲○○將手機拿走。原判決事實之認定，顯有未
    洽。被告甲○○上訴意旨否認犯罪雖未足採，但原判決既有
    前揭可議之處，仍屬無可維持，應由本院將原判決撤銷改判
    。爰審酌被告甲○○犯罪之動機、乘被害人不及抗拒時行搶
    手機，並於被害人追躡時，施強暴於被害人，被告所用之手
    段、其為國中學歷、所生危害之程度，傷害部分業已與被害
    人和解，且所搶奪之物品尚非巨額價值，且旋即被查獲，被
    害人已經領回贓物，及被告犯罪後飾詞圖卸責之態度等一切
    情狀，量處如主文第二項所示之刑。
據上論斷，應依刑事訴訟法第369條第1項前段、第364條、第299
條第1項前段，刑法第329條、第328條第1項、第59條，判決如主
文。
本案經檢察官許仲瑩到庭執行職務。
中　　華　　民　　國　　94　　年　　11　　月　　30　　日
　　　　　　　　　刑事第九庭    審判長法　官  陳  祐  治
　　　　　　　　　　　　　　　　　    法　官  蔡  聰  明
　　　　　　　 　 　　　　　　　　　　法　官  王  炳  梁
以上正本證明與原本無異。
如不服本判決，應於收受送達後十日內向本院提出上訴書狀，其
未敘述上訴之理由者並得於提起上訴後十日內向本院補提理由書
（均須按他造當事人之人數附繕本）。
                                      書記官  潘  大  鵬
中　　華　　民　　國　　94　　年　　12　　月　　2 　　日
附錄：本案論罪科刑法條全文
刑法第328條：
意圖為自己或第三人不法之所有，以強暴、脅迫、藥劑、催眠術
或他法，至使不能抗拒，而取他人之物或使其交付者，為強盜罪
，處五年以上有期徒刑。以前項方法得財產上不法之利益或使第
三人得之者，亦同。
犯強盜罪因而致人於死者，處死刑、無期徒刑或十年以上有期徒
刑；致重傷者，處無期徒刑或七年以上有期徒刑。
第一項及第二項之未遂犯罰之。
預備犯強盜罪者，處一年以下有期徒刑、拘役或三千元以下罰金
。
刑法第329條：
竊盜或搶奪，因防護贓物、脫免逮捕或湮滅罪證，而當場施以強
暴脅迫者，以強盜論。
